【裁判字號】    92,訴,971
【裁判日期】    920609
【裁判案由】    偽造文書
【裁判全文】
臺灣板橋地方法院刑事判決                          九十二年度訴字第九七一號
    公  訴  人  臺灣板橋地方法院檢察署檢察官
    被      告  乙○○
右列被告因偽造文書案件，經檢察官提起公訴（九十二年度偵字第六二一號、九十二
年度偵字第二一九一號），本院判決如左：
    主  文
乙○○偽造署押，足以生損害於公眾及他人，累犯，處有期徒刑陸月，如易科罰金以
佰元折算壹日。
如附表所示偽造之署押、指印；及變造「甲○○」國民身分證上，乙○○之照片壹張
，均沒收。
    事  實
一、乙○○前有多項前科，曾因違反麻醉藥品管理條例案件，經臺灣臺北地方法院以
    八十六年度易字第六三五號判決判處有期徒刑六月確定，於民國八十七年五月十
    一日縮刑期滿執行完畢（於本件構成累犯）。詎仍不知悔改，其因案遭通緝，為
    規避警察臨檢及刑事追訴，竟基於與「小傑」變造特種文書之犯意聯絡及行使變
    造特種文書之犯意，於民國九十一年七、八月某日間，在臺北縣新店市及人中學
    附近將其照片一張交給真實姓名年籍不詳、綽號「小傑」之成年男子，向「小傑
    」購買上貼有「乙○○」照片之變造中華民國國民身分證（以下簡稱身分證），
    「小傑」則在不詳處所將甲○○名義之身分證上（按甲○○名義身分證之統一編
    號係Ｚ000000000號，且該身分證係甲○○於八十七年七月間某日在坐
    二六五號公車時所遺失，惟無證據證明乙○○知悉該身分證係屬遺失之贓物）之
    照片撕下換貼乙○○自己之照片，以此方式變造特種文書，而完成變造甲○○之
    身分證，足生損害於甲○○與戶政機關對於身分資料管理之正確性。嗣後過了一
    星期，「小傑」在上開臺北縣新店市及人中學附近交付上貼有乙○○照片之甲○
    ○名義之身分證予乙○○，乙○○則交付新臺幣二萬元予「小傑」。嗣於九十一
    年八月三十一日上午二時五十分許，乙○○在臺北縣永和市○○街二巷八號前，
    因涉嫌施用毒品為警查獲，竟為隱匿身分，規避刑責，而出示上開身分證，冒名
    應訊，當場在警方之逕行逮捕通知單上「本人」欄及「親友」欄上，偽造「甲○
    ○」之署押一枚與按捺指印二枚，且於搜索扣押筆錄「受搜索人」欄、「受執行
    人」與「在場人」欄各偽造「甲○○」之署押及按捺指印各一枚（故在前開搜索
    扣押筆錄共偽造署押三枚、指印三枚）；另在警方之扣押物品目錄表上「所有人
    ／持有人／保管人」欄偽造「甲○○」之署押及按捺指印各二枚。又接續於同日
    上午六時三十分起至七時二十分止，在臺北縣政府警察局永和分局得和派出所內
    受警詢問，在偵訊（調查）筆錄上，偽造「甲○○」之署押三枚、按捺指印九枚
    ，再於同日上午九時五十分起至十時二十分止，在臺北縣政府警察局永和分局三
    組受警詢問，在訊問（調查）筆錄上，偽造「甲○○」之署押三枚、按捺指印四
    枚，再於毒品安非他命重量毛重零點四五公克、淨重零點三七公克之文件上，偽
    造「甲○○」之署押一枚、按捺指印一枚。繼於九十一年八月三十一日下午五時
    許，在臺灣板橋地方法院檢察署檢察官訊問時，在訊問筆錄上偽造「甲○○」之
    署押一枚。均足以生損害於「甲○○」及警察、司法機關對其身分認識之正確性
    與刑事偵查、裁判之正確行使。後公訴人聲請經本院於九十一年十月二十二日以
    九十一年度毒聲字第三四八九號裁定「甲○○施用第一級毒品，應送勒戒處所觀
    察勒戒」，並將上開裁定送達予甲○○本人，甲○○收受上開裁定後，提起抗告
    ，並向本院與公訴人告知其身分證遺失遭冒用之情事，公訴人指揮警方再調查上
    情是否屬實，查出確係乙○○冒用「甲○○」之名義應訊，始悉上情。
二、案經臺北縣政府警察局永和分局報告臺灣板橋地方法院檢察署檢察官暨同署檢察
    官主動簽分偵查起訴。
    理  由
一、訊據被告乙○○對於右揭犯罪事實均坦承不諱。再甲○○之身分證如何於八十七
    年七月間某日在坐二六五號公車時遺失，且其不曾施用過毒品，亦未曾被警方逮
    捕，未曾在事實欄一所載之逕行逮捕通知單等文件上簽名與按捺指印等情，業據
    證人甲○○於警詢、本院中證述明確（見九十二年度偵字第二一九一號偵查卷第
    七至九頁、本院九十二年五月二十六日審判筆錄）。此外，復有前開警方之逕行
    逮捕通知單、搜索扣押筆錄、警方之扣押物品目錄表與警詢、偵查筆錄等文件附
    卷可稽（見九十一年度毒偵字第三二００號偵查卷第四至八頁、第十三頁、第十
    六頁、第二十一頁）。又警方將被告之指紋送驗，經比對確認結果係與檔存「乙
    ○○」之指紋相符，此有卷附內政部警政署刑事警察局函可稽（見九十二年度偵
    字第二一九一號偵查卷第十至十五頁）。事證明確，被告犯行堪以認定，應予依
    法論科。
二、核被告所為，係犯刑法第二百十六條、第二百十二條行使變造特種文書罪及同法
    第二百十七條第一項偽造署押罪。被告與綽號「小傑」之成年男子就前開變造特
    種文書罪間，有犯意聯絡及行為分擔，為共同正犯。被告低度之變造行為，為高
    度之行使行為所吸收，應僅論以行使變造特種文書罪。被告冒名應訊偽造署押，
    雖先後在筆錄或相關文件上均有偽造行為，惟其仍屬一犯意接續多次行為，侵害
    一個法益，應為接續犯，屬單純一罪（最高法院八十四年度臺非字第十號刑事判
    決參照），併此敘明。被告行使變造特種文書，本即在圖遇事可冒名使用，以規
    避刑事訴追，是其所犯前開行使變造特種文書罪與偽造署押罪二罪，有方法結果
    之牽連關係，應依刑法第五十五條後段牽連犯之規定，從較重之偽造署押罪處斷
    。公訴人認被告所犯之上開二罪間，係犯意個別，行為互殊，屬於數罪，而應分
    論併罰云云，顯有未洽，應予更正。查被告前有多項前科，曾因違反麻醉藥品管
    理條例案件，經臺灣臺北地方法院以八十六年度易字第六三五號判決判處有期徒
    刑六月確定，於八十七年五月十一日縮刑期滿執行完畢等情，此有卷附臺灣高等
    法院被告全國前案紀錄表一件附卷可參，其於五年之內，再犯有期徒刑以上之本
    罪，為累犯，應依刑法第四十七條之規定加重其刑。爰審酌被告為免刑責，竟冒
    名應訊，欲入人罪，所生危害非輕，足以生損害於「甲○○」及警察機關對其身
    分認識之正確性與刑事偵查、裁判之正確行使，所生危害非輕，然被告犯後坦承
    犯行，頗有悔意，態度良好等一切情狀，量處如主文所示之刑，並諭知易科罰金
    之折算標準，以資懲儆。
三、偽造如附表所示之署押，均應依刑法第二百十九條之規定宣告沒收之。再被告於
    附表編號一至六所示之文件上，除偽造「甲○○」署押外並按其指印，因該指印
    同為代表冒用者之姓名，作用及效力與署押無異，且簽名與捺印，係同出於一個
    偽造署押之犯意，是其所按指印雖為自己所有，要屬同一偽造署押之犯行，指印
    部分自應併予宣告沒收。又被告所有，貼在「甲○○」名義上之照片雖未扣案，
    然並無證據證明業已滅失，上開被告所有之照片應依刑法第三十八條第一項第二
    款、第三項之規定，宣告沒收。
據上論斷，應依刑事訴訟法第二百九十九條第一項前段，刑法第二百十六條、第二百
十二條、第二百十七條第一項、第五十五條後段、第四十七條、第四十一條第一項前
段、第二百十九條、第三十八條第一項第二款、第三項，罰金罰鍰提高標準條例第一
條前段、第二條，判決如主文。
本案經檢察官黃正綱到庭執行職務。
中      華      民國      九十二      年      六      月    九    日
                            臺灣板橋地方法院刑事第四庭
                                法  官  許必奇
右正本證明與原本無異。
如不服本判決應於送達後十日內向本院提出上訴狀。
                                書記官  金和國
中      華      民      國      九十二      年      六      月    九    日
附錄：
刑法第二百十六條：
行使第二百十條至第二百十五條之文書者，依偽造、變造文書或登載不實事項或使登
載不實事項之規定處斷。
刑法第二百十二條：
偽造、變造護照、旅券、免許證、特許證及關於品行、能力、服務或其他相類之證書
、介紹書，足以生損害於公眾或他人者，處一年以下有期徒刑，拘役或三百元以下罰
金。
刑法第二百十七條第一項：
偽造印章、印文或署押，足以生損害於公眾或他人者，處三年以下有期徒刑。
附表：
┌──┬──────────────────┬─────────────┐
│編號│       偽造之署押印文所在           │    偽造之署押、指印      │
├──┼──────────────────┼─────────────┤
│    │臺北縣政府警察局永和分局搜索扣押筆錄│在上開三欄，各偽造「甲○○│
│    │，「受搜索人」欄、「受執行人」欄、「│」之署押與指印一枚（署押共│
│ 一 │在場人」欄                          │三枚、指印三枚）－見九十一│
│    │                        │年度毒偵字第三二００號偵查│
│    │                                    │卷第四頁。                │
├──┼──────────────────┼─────────────┤
│ 二 │臺北縣政府警察局永和分局扣押物品目錄│在「所有人／持有人／保管人│
│    │表。                                │」欄偽造「甲○○」之署押二│
│    │                                    │枚、指印二枚－見上開偵查卷│
│    │                                    │第八頁。                  │
├──┼──────────────────┼─────────────┤
│    │警方逕行「逮捕」通知之「本人」欄及「│偽造「甲○○」署押一枚，並│
│ 三 │親友」欄。                          │按捺指印二枚－見上開偵查卷│
│    │                                    │第十六頁。                │
├──┼──────────────────┼─────────────┤
│    │臺北縣政府警察局永和分局得和派出所偵│偽造「甲○○」署押三枚、按│
│ 四 │訊（調查）筆錄。                    │捺指印九枚－見上開偵查卷第│
│    │                                    │五、六頁。                │
├──┼──────────────────┼─────────────┤
│    │臺北縣政府警察局永和分局訊問（調查）│偽造「甲○○」署押三枚、按│
│ 五 │筆錄。                              │捺指印四枚－見上開偵查卷第│
│    │                                    │七頁。                    │
├──┼──────────────────┼─────────────┤
│    │毒品安非他命重量毛重零點四五公克、淨│偽造「甲○○」署押一枚、按│
│ 六 │重零點三七公克之文件上。            │捺指印一枚－見上開偵查卷第│
│    │                                    │十三頁。                  │
├──┼──────────────────┼─────────────┤
│    │臺灣板橋地方法院檢察署訊問筆錄。    │偽造「甲○○」署押一枚－見│
│ 七 │                                    │上開偵查卷第二十一頁。    │
└──┴──────────────────┴─────────────┘


司法院資訊處製作；財團法人民間司法改革基金會備份。
